【裁判字號】    99,訴,199
【裁判日期】    990330
【裁判案由】    毒品危害防制條例
【裁判全文】
臺灣臺北地方法院刑事判決               99年度訴字第199號
公  訴  人  臺灣臺北地方法院檢察署檢察官
被      告  甲○○
上列被告因違反毒品危害防制條例案件，經檢察官提起公訴（98
年度毒偵字第3527號、99年度毒偵字第83號），因被告於本院準
備程序進行中，就被訴事實為有罪之陳述，經本院告知簡式審判
程序意旨，並聽取公訴人及被告之意見後，本院合議庭裁定改依
簡式審判程序審理，判決如下：
    主  文
甲○○施用第二級毒品，累犯，處有期徒刑陸月，扣案之第二級
毒品甲基安非他命參包（不含包裝袋，驗餘淨重壹點參參貳捌公
克）沒收銷燬，包裝上開第二級毒品之包裝袋參個沒收；又施用
第一級毒品，累犯，處有期徒刑玖月，扣案之第一級毒品海洛因
壹包（不含包裝袋，驗餘淨重零點零肆陸零公克）沒收銷燬，包
裝上開第一級毒品之包裝袋壹個及注射針筒壹支均沒收；又施用
第二級毒品，累犯，處有期徒刑陸月，扣案之第二級毒品甲基安
非他命肆包（不含包裝袋，驗餘淨重壹點參柒貳捌公克）沒收銷
燬，包裝上開第二級毒品之包裝袋肆個、鼻管壹支及玻璃球貳顆
均沒收。應執行有期徒刑壹年陸月，扣案之第一級毒品海洛因壹
包（不含包裝袋，驗餘淨重零點零肆陸零公克）、第二級毒品甲
基安非他命柒包（不含包裝袋，合計驗餘淨重貳點柒零伍陸公克
）均沒收銷燬，包裝上開第一級毒品之包裝袋壹個、包裝上開第
二級毒品之包裝袋共柒個、注射針筒壹支、鼻管壹支及玻璃球貳
顆均沒收。
    事  實
一、甲○○(一)前於民國89年間，因施用毒品案件，經本院以89
    年度毒聲字第1089號裁定送觀察、勒戒後，認無繼續施用毒
    品之傾向，於89年5月11日執行完畢釋放，由臺灣臺北地方
    法院檢察署檢察官於同日以89年度毒偵字第913號、第1471
    號為不起訴處分確定；(二)復於92年間即前揭觀察、勒戒執
    行完畢釋放後5年內，因施用毒品案件，經本院以93年度訴
    字第198號判處有期徒刑7月確定；(三)再於93年間因施用毒
    品案件，經本院以93年度簡字第1140號判處有期徒刑6月確
    定，並由本院以93年聲字第1337號裁定就前揭(二)(三)之罪
    定應執行刑為有期徒刑1年確定；(四)後因施用第一級毒品
    案件，為本院於以93年度訴字第1468號判處有期徒刑8月確
    定；(五)另因犯竊盜案件，經本院以94年度簡字第529號判
    處有期徒刑4月確定，嗣經本院以94年度聲字第865號裁定，
    就上開(四)(五)之罪定其應執行刑為有期徒刑10月確定，甲
    ○○入監接續執行前揭應執行刑有期徒刑1年及4月，於95年
    1月28日縮短刑期假釋出監，並於95年5月13日縮刑期滿，假
    釋未經撤銷，視為已執行完畢；(六)又因施用毒品案件，經
    臺灣高等法院以95年度上訴字第4375號分別判處有期徒刑9
    月，9月確定；(七)及於96年間因施用毒品案件，經本院以
    96年度訴字第484號判處有期徒刑1年2月、減刑為有期徒刑7
    月確定（八）又於同年間因施用毒品案件，經本院96年度易
    字第2672號判決判處有期徒刑10月，減刑為有期徒刑5月確
    定；(九)再因犯詐欺案件，經本院以97年度簡字第880號判
    處有期徒刑6月，減刑為有期徒刑3月確定，前揭(六)(七)（
    九）所示之罪並經本院以97年度聲字第1653號裁定定應執行
    為有期徒刑2年確定，並與上開（八）所示之罪接續執行，
    於96年8月31日入監執行，於98 年8月13日因縮短刑期假釋
    出監。詎其仍不知悔改，各基於施用第一級毒品及第二級毒
    品之犯意，分別於(一)98年11月11日22時許，在其位於臺北
    縣新店市○○街36巷35號住處，以將第二級毒品甲基安非他
    命置於玻璃球內燒烤吸食其煙霧之方式，施用第二級毒品甲
    基安非他命1次。嗣於同年月13日上午11時30分許，在前揭
    住處為警持搜索票查獲，並扣得其所有供己施用之第二級毒
    品甲基安非他命3小包〔實稱毛重2.2330公克（含3袋9標籤
    ），淨重1.3330公克，取樣0.0002公克，餘重1.3328公克〕
    ，始悉上情；(二)於98年12月7日23時許，在其上開住處，
    以將海洛因加水置入針筒內注射之方式，施用第一級毒品海
    洛因1次，復於施打完第一級毒品海洛因後，在同一地點，
    以將甲基安非他命置於玻璃球內燒烤吸食其煙霧之方式，施
    用第二級毒品甲基安非他命1次。嗣於同年月8日上午11時10
    分許，在臺北縣新店市○○街121號前為警查獲，並扣得其
    所有供己施用之第一級毒品海洛因1包〔實稱毛重0.3280公
    克（含1袋2標籤），淨重0.0480公克，取樣0.0020公克，餘
    重0.0460公克〕、第二級毒品甲基安非他命4小包〔實稱毛
    重2.4930公克（含4袋8標籤），淨重1.3730公克，取樣0.
    0002公克，餘重1.3728公克〕及其所有供施用海洛因所用
    之注射針筒1支及供施用甲基安非他命所用之鼻管1支、玻璃
    球2顆。
三、案經臺北縣政府警察局新店分局報告臺灣臺北地方法院檢察
    署檢察官偵查起訴。
    理  由
一、上揭事實，業據被告甲○○於本院審理中均坦承不諱（見本
    院卷99年3月9日準備程序筆錄、審判筆錄），且被告於98年
    11月13日經警所採集之尿液經送檢驗後，呈安非他命、甲基
    安非他命陽性反應，此有台灣檢驗科技股份有限公司98年12
    月1日濫用藥物檢驗報告、臺北縣政府警察局查獲毒品案件
    尿液檢體監管紀錄表、臺北縣政府警察局新店分局偵辦毒品
    危害防制條例案被移送者姓名及代碼對照表各1紙附卷可稽
    （見98年度毒偵字第3527號卷第21、71、72頁），而被告於
    98年12月8日經警所採集之尿液經送檢後，呈鴉片類、安非
    他命類陽性反應，此有台灣檢驗科技股份有限公司98年12
    月21日濫用藥物檢驗報告、臺北縣政府警察局查獲毒品案件
    尿液檢體監管紀錄表、臺北縣政府警察局新店分局偵辦毒品
    危害防制條例案被移送者姓名及代碼對照表各1紙在卷可稽
    （見99年度毒偵字第83號卷第32、87、88頁）。另被告於98
    年11月13日為警查獲時所扣得之白色透明結晶3袋，經送交
    通部民用航空局航空醫務中心檢驗結果，確含有第二級毒品
    甲基安非他命成分〔實稱毛重2.2330公克（含3袋9標籤），
    淨重1.3330公克，取樣0.0002公克，餘重1.3328公克〕，有
    交通部民用航空局航空醫務中心98年12月10日航藥鑑字第
    0986259號毒品鑑定書1紙在卷可證（見99年度毒偵字第83號
    卷第95頁）；於98年12月8日為警查獲時所扣得之白色粉末1
    袋、白色透明結晶4袋，經送交通部民用航空局航空醫務中
    心檢驗結果，分別確含有第一級毒品海洛因〔實稱毛重
    0.3280公克（含1袋2標籤），淨重0.0480公克，取樣0.0002
    公克，餘重0.0460公克〕、第二級毒品甲基安非他命成分〔
    實稱毛重2.4930公克（含4袋8標籤），淨重1.3730公克，取
    樣0.0002公克，餘重1.3728公克〕，亦有交通部民用航空局
    航空醫務中心98年12月24日航藥鑑字第0986546號毒品鑑定
    書2紙在卷可證（見99年度毒偵字第83號卷第92至93頁）。
    此外，尚有扣案之注射針筒1支、鼻管1支及玻璃球2顆可資
    佐證，足認被告上開自白與事實相符，堪以採信。又毒品危
    害防制條例於92年7月9日修正公布，自93年1月9日施行，其
    中第20條、第23條將施用毒品之刑事處遇程序，區分為「初
    犯」及「5 年內再犯」、「5年後再犯」。依其立法理由之
    說明：「初犯」，經觀察、勒戒或強制戒治後，應為不起訴
    處分或不付審理之裁定；經觀察、勒戒或強制戒治執行完畢
    釋放後，「5年內再犯」者，因其再犯率甚高，原實施之觀
    察、勒戒及強制戒治既已無法收其實效，爰依法追訴或裁定
    交付審理。至於經觀察、勒戒或強制戒治執行完畢釋放後，
    「5年後再犯」者，前所實施之觀察、勒戒或強制戒治已足
    以遮斷其施用毒品之毒癮，為期自新及協助其斷除毒癮，仍
    適用「初犯」規定，先經觀察、勒戒或強制戒治之程序。從
    而依修正後之規定，僅限於「初犯」及「5年後再犯」二種
    情形，始應先經觀察、勒戒或強制戒治程序。倘被告於5年
    內已再犯，並經依法再為保安處分或追訴處罰，縱其第3次
    （或第3次以上）再度施用毒品之時間，在初犯經觀察、勒
    戒或強制戒治執行完畢釋放5年以後，已不合於「5年後再犯
    」之規定，且因已於「5年內再犯」，顯見其再犯率甚高，
    原實施觀察、勒戒或強制戒治，已無法收其實效，即應依該
    條例第10條處罰（最高法院95年度第7次刑事庭會議決議意
    旨、最高法院98年台非字第286判決及98年台非字第264號判
    決參照）。查被告前於89年間，因施用毒品案件，經本院以
    89年度毒聲字第1089號裁定送觀察、勒戒後，認無繼續施用
    毒品之傾向，於89年5月11日執行完畢釋放，由臺灣臺北地
    方法院檢察署檢察官於同日以89年度毒偵字第913號、第
    1471號為不起訴處分確定；復於92年間即前揭觀察、勒戒執
    行完畢釋放後5年內，因施用毒品案件，經本院以93年度訴
    字第198號判處有期徒刑7月確定；再於93年間因施用毒品案
    件，經本院以93 年度簡字第1140號判處有期徒刑6月確定；
    後因施用第一級毒品案件，為本院於以93年度訴字第1468號
    判處有期徒刑8 月確定；又因施用毒品案件，經臺灣高等法
    院以95年度上訴字第4375號分別判處有期徒刑9月，應執行
    有期徒刑1年3月確定；及於96年間因施用毒品案件，經本院
    以96年度訴字第484號、96年度易字第2672號分別判處有期
    徒刑1年2月、10 月，減刑為有期徒刑7月、5月確定等情，
    有臺灣高等法院被告前案紀錄表在卷可證。是本件被告雖係
    於前揭觀察勒戒執行完畢5年後，再犯本件施用毒品之犯行
    ，惟被告既於前揭觀察勒戒執行完畢釋放後5年內之92年、
    93年曾犯施用毒品案件，且判處罪刑確定，另又於95年、96
    年間再犯施用毒品案件而經判刑確定，揆諸前開說明，應認
    被告之再犯率甚高，原實施觀察、勒戒或強制戒治，已無法
    收其實效，非屬「5年後再犯」之情形，仍應逕行追訴處罰
    。綜上所述，本件事證明確，被告犯行洵堪認定，應依法論
    科。
二、按海洛因、甲基安非他命分別係毒品危害防制條例第2條第2
    項第1款、第2款所規定之第一級毒品及第二級毒品。核被告
    所為，分別係犯毒品危害防制條例第10條第1項、第2項之施
    用第一級毒品、施用第二級毒品罪。而被告施用第一級毒品
    及第二級毒品前後持有第一級毒品及第二級毒品之低度行為
    ，均為施用之高度行為所吸收，均不另論罪。被告所犯上開
    三罪，犯意各別，行為互殊，應予分論併罰。查被告有如事
    實欄一所載（二）至（五）之犯罪科刑及執行之紀錄，此有
    臺灣高等法院被告前案紀錄表在卷可稽，其受有期徒刑執行
    完畢後，5年內故意再犯本件最重本刑為有期徒刑以上之罪
    ，為累犯，均應依刑法第47條第1項規定加重其刑。爰審酌
    被告前因施用毒品，歷經觀察、勒戒後仍未能戒絕毒癮，復
    繼續沾染毒品惡習，再犯本件施用毒品罪，並參酌其施用第
    一級毒品及第二級毒品行為對於自身危害程度非輕，且對社
    會風氣、治安亦有潛在之相當危害，惟其本質仍屬自殘行為
    ，反社會性之程度較低，暨其素行、犯罪之動機、目的、手
    段，暨犯後坦承犯行之態度等一切情狀，分別量處如主文所
    示之刑，並定其應執行之刑。扣案之第一級毒品海洛因1包
    （不含包裝袋，驗餘淨重0.0460公克）、第二級毒品甲基安
    非他命7包（不含包裝袋，合計驗餘淨重2.7056公克），應
    依毒品危害防制條例第18條第1項前段規定沒收銷燬之；包
    裝上開第一級毒品海洛因之包裝袋1個及包裝上開第二級毒
    品甲基安非他命之包裝袋7個（係用於包裹海洛因、甲基安
    非他命，防止其裸露、逸出及潮濕，便於攜帶施用，並非不
    可分離）、注射針筒1支、鼻管1支、玻璃球2顆，均為被告
    所有各供犯施用第一級毒品及第二級毒品所用之物，業據其
    供承在卷，均應依刑法第38條第1項第2款規定宣告沒收。至
    其他扣案之鑰匙1把、黃涵鈴輕機駕照1張及健保卡1張等物
    ，因與本案施用毒品之犯行無關，爰均不予宣告沒收，併此
    敘明。
據上論斷，應依刑事訴訟法第273條之1第1項、第299條第1項前
段，毒品危害防制條例第10條第1項、第2項、第18條第1項前段
，刑法第11條前段、第47條第1項、第51條第5款、第38條第1項
第2款，判決如主文。
本案經檢察官林怡君到庭執行職務
中    華    民    國    99    年    3     月    30    日
                  刑事第五庭  法  官  李宜娟
上正本證明與原本無異。
如不服本判決應於收受送達後10日內向本院提出上訴書狀，並應
敘述具體理由；其未敘述上訴理由者，應於上訴期間屆滿後20日
內向本院補提理由書（均須按他造當事人之人數附繕本）「切勿
逕送上級法院」。
                              書記官  張華瓊
中    華    民    國    99    年    3     月    31    日
附錄本案論罪科刑法條全文：
毒品危害防制條例第10條
施用第一級毒品者，處6月以上5年以下有期徒刑。
施用第二級毒品者，處3年以下有期徒刑

司法院資訊處製作；財團法人民間司法改革基金會備份。
